臺灣高等法院高雄分院刑事判決　　　　95年度上訴字第2156號
上　訴　人　臺灣高雄地方法院檢察署檢察官
被　　　告　寅○○
　　　　　　　　　　（臺灣台中監獄執行中，現借提寄押臺灣
上列上訴人因被告常業詐欺等案件，不服臺灣高雄地方法院94年
度訴字第4401號中華民國95年10月17日第一審判決（起訴案號：
臺灣高雄地方法院檢察署94年度偵字第26086、18273號），提起
上訴，本院判決如下：
    主  文
原判決撤銷。
寅○○連續犯恐嚇取財未遂罪，累犯，處有期徒刑拾月，減為有
期徒刑伍月，扣案如附表四所示之物，均沒收；又連續犯詐欺取
財罪，累犯，處有期徒刑壹年肆月，減為有期徒刑捌月。扣案如
附表四所示之物，均沒收；應執行有期徒刑壹年，扣案如附表四
所示之物，均沒收。
    事  實
一、寅○○前因違反肅清煙毒條例、麻醉藥品管理條例等案件，
    分別經臺灣高等法院臺中分院於民國84年9 月6 日，以84年
    度上重訴字第13號，臺灣臺中地方法院於85年2 月6 日，以
    85年度易字第476 號，各判處有期徒刑3 年2 月、6 月確定
    ，並接續執行，於86年5 月24日縮短刑期假釋，嗣經撤銷假
    釋執行殘刑2 年2 月5 日，於89年5 月23日復因縮短刑期假
    釋，刑期至90年2 月7 日縮刑假釋期滿，以已執行論。詎寅
    ○○仍不知悛悔改過，竟分別基於意圖為自己不法所有之概
    括犯意，先於94年3、4月間，先向真實姓名年籍不詳綽號「
    小陳」之成年男子，購買如附表三所示之金融帳戶存摺、金
    融卡，作為被害人匯款之用，及經由報紙廣告向真實姓名年
    籍不詳綽號「阿忠」之成年男子，購得如附表四編號七所示
    之易付卡門號，作為撥打恐嚇或詐騙電話之用；嗣於94年8
    月10日至94年8 月30日如附表一所示之時間，連續向附表一
    所示之被害人施以如附表一所示恐嚇方式，惟被害人均未因
    此予以匯款，以致未能得逞；又於94年6 月2 日至94年8 月
    25 日 如附表二所示之時間，連續向附表二所示之被害人施
    以如附表二所示詐欺方式，致使部分被害人陷於錯誤，而依
    其指示將款項匯入如附表三所示之金融帳戶中，其餘則未能
    得逞。嗣經被害人報警處理，為警循線查獲。
二、案經高雄市政府警察局移送臺灣高雄地方法院檢察署偵查起
    訴。
    理  由
一、證據能力：
(一)、附表一、二所示被害人等證人之警詢陳述，其性質雖均屬傳
    聞證據，惟上開警詢筆錄內容，業經本院審理時予以提示並
    告以要旨，且經檢察官及被告表示意見，當事人已知上述筆
    錄乃傳聞證據，且均未於言詞辯論終結前對該等筆錄內容異
    議，且本院審酌上開筆錄作成時，較無人情施壓或干擾，亦
    無不當取供之情形，認為以之作為本案之證據亦屬適當，依
    刑事訴訟法第159條之5第1項規定，自得為證據。
(二)、卷附之附表三所示帳戶開戶基本資料、往來交易明細、恐嚇
    信件、恐嚇簡訊內容照片、通聯記錄等件，固均屬書面之傳
    聞證據，然檢察官、被告已於本院審理調查上開證據時，就
    此證據能力均表示無意見，且本院認為以之作為本件論証之
    證據，均與待證事實具有關聯性，作為本案之證據亦屬適當
    ，依刑事訴訟法第159條之5第1項規定，自得為證據。
二、上開事實，業據被告賴瑞賢於原審及本院均供承不諱，並據
    如附表一、二所示被害人等各於警詢陳述明確，復有附表三
    所示帳戶開戶基本資料、往來交易明細、恐嚇信件、恐嚇簡
    訊內容照片、通聯記錄等件在卷足參，及有附表四所示等物
    扣案為證，被告上開犯行已堪認定。
三、論罪部分：
(一)、核被告所為附表一部分，均係犯刑法第346 條第3 項、第1
    項之恐嚇取財未遂罪，公訴人起訴論以同條第1 項之罪，尚
    有未洽，但毋庸變更起訴法條（最高法院87年度台上字第32
    34號判決要旨足參），附此敘明。
(二)、核被告所為附表二部分，其中編號一、二、三、五、六之被
    害人有依其指示匯入附表三帳戶所為，係犯刑法第339條第1
    項之詐欺取財既遂罪；至於其他被害人未匯款部分，係犯刑
    法第339 條第3 項、第1 項之詐欺取財未遂罪。公訴人起訴
    法條及上訴意旨雖均認被告此部分所為，係犯95年7 月1 日
    修正前刑法第340 條常業詐欺罪，惟按常業犯係以犯罪行為
    為生活之職業，恃之以維生。因之常業犯就其犯意而言，係
    以同一犯罪行為恃以維生之意思，反覆為之，具有同一不變
    犯意之連續性。就其犯罪行為客體內涵觀察，客觀上必須具
    有相當時間之連續性及可確定性，足以為生活之職業。因之
    對於客觀上以偶發、短暫性未具有相當時間延續性及可能性
    之事件，作為犯罪行為客體內涵者，因犯罪行為客體內涵客
    觀上不具延續性及可確定性，既不足以為生活之職業，自不
    足恃之維生，不能論以常業犯（最高法院92年度台上字第38
    97號判決要旨可參），本件被告所為附表二所示詐欺犯行，
    於94年6 月間僅有2 次，且1 次為未遂，於同年7 月間僅有
    1 次，此等犯罪情節於客觀上均難認有何延續性及可能性，
    另於同年8 月間雖有5 次，但其中有3 次未遂，另2 次犯行
    間隔二週餘，尚難僅以此2 次共詐得6 萬元，遽認被告即有
    常業詐欺之延續性及可確定性，而被告又否認其有以詐欺為
    生活職業之犯意，揆諸上開說明，無從認定被告此部分所為
    ，係犯修正前刑法之常業詐欺罪，惟此部分之起訴基本客觀
    社會事實同一，本院自得變更起訴法條審理。又被告既未成
    立修正前刑法之常業詐欺罪，則公訴人上訴意旨所認被告涉
    犯洗錢防制法第9 條第1 項罪嫌，亦有未合（按刑法第339
    條第1 項詐欺取財罪，均非屬洗錢防制法於修正前、後第3
    條所定之「重大犯罪」，自不成立該法第9 條第1 項之罪）
    。
(三)、被告先後多次恐嚇取財與詐欺取財之犯行，時間緊接，方法
    相同，所犯構成要件相同之罪名，顯係基於概括犯意反覆為
    之，均為連續犯，就附表一所為之犯行，應依刑法第56條之
    規定以一恐嚇取財未遂罪論；就附表二所為之犯行，應論以
    情節較重之詐欺取財既遂之一罪，並各加重其刑（被告行為
    後，刑法第56條關於連續犯之規定，業於94年2月2日修正公
    布刪除，並於95年7月1日施行，則被告之犯行，因行為後新
    法業已刪除上開規定，此刪除雖非犯罪構成要件之變更，但
    顯已影響行為人刑罰之法律效果，自屬法律有變更。比較新
    、舊法律結果，因舊法係依連續犯規定論以一罪，新法則應
    依行為數分別論罪，自以舊法較有利於被告，依刑法第2 條
    第1 項前段規定，仍應適用較有利於被告之行為時法律即舊
    法論以連續犯，最高法院95年第8 次刑事庭會議決議參照）
    。又被告所犯上開二罪，犯意各別、罪名有異，應予分論併
    罰。
(四)、被告曾犯如上開事實欄所載之前科紀錄，有臺灣高等法院被
    告前案紀錄表一份在卷可參，被告於執行完畢後5 年內，故
    意再犯本件有期徒刑以上之罪，不論依修正前之刑法第47條
    ，或修正後之刑法第47條第1 項之規定，均構成累犯，對被
    告而言並無有利或不利之情形，自不生新舊法比較之問題，
    即應依裁判時之修正後刑法第47條規定論以累犯（95年11月
    7 日95年第21次刑事庭會議刑議字第6 號決議足參），並加
    重其刑，復依法遞加重之。
四、原判決據以論處被告罪刑，固非無見；惟查原判決未及適用
    中華民國96年罪犯減刑條例予以減刑（如後所述），自有未
    合，公訴人提起上訴，所指原判決未認定被告係犯常業詐欺
    及量刑過輕等情，雖無理由（如前及如後所述），惟原判決
    有上述可議之處，自應由本院將原判決撤銷改判。審酌被告
    為圖一己私利之犯罪動機、目的，竟以恐嚇或詐欺取財之方
    式對多數被害人犯罪，破壞社會安寧秩序惡性非輕，又被告
    就恐嚇取財未遂部分，被害人尚無財產上之損害，另就詐欺
    取財部分所得共計12萬8 千元之犯罪情節，並念及被告犯後
    坦承犯行之態度良好等一切情狀，各量處如主文所示之刑。
    又扣案如附表四所示之物，為被告所有而供其犯上開二罪所
    用之物，業據被告供陳在卷，爰依刑法第38條第1 項第2 款
    規定併予宣告沒收。
五、被告所犯上開二罪之時間在中華民國96年4 月24日以前，合
    於中華民國96年罪犯減刑條例所定之減刑條件，爰各依法減
    其刑期二分之一如主文所示，併依法定其應執行之刑如主文
    所示。
六、被告對於原判決上訴部分，業據被告於本院當庭撤回上訴，
    並有撤回上訴聲請書在卷（見本院卷第77、82頁），附此敘
    明。
據上論結，應依刑事訴訟法第369條第1項前段、第364條、第299
條第1項前段、第300條，刑法第346條第3項、第1項、第339條第
1 項、第47條第1 項、第51條第5 款、第38條第1 項第2 款，修
正前刑法第56條，刑法施行法第1 條之1 ，中華民國96年罪犯減
刑條例第2 條第1 項第3 款、第7 條、第10條第1 項，判決如主
文。
本案經檢察官張其主到庭執行職務。
中　　華　　民　　國　　96　　年　　7　　月　　17 　　日
                  刑事第一庭    審判長法  官  郭雅美
                                      法  官  莊崑山
                                      法  官  張意聰
以上正本證明與原本無異。
本判決關於恐嚇取財部分，不得上訴。
本判決關於詐欺取財部分，被告不得上訴；檢察官如不服此部分
應於收受本判決後10日內向本院提出上訴書狀，其未敘述上訴理
由者，並得於提起上訴後10日內向本院補提理由書狀（均須按他
造
當事人之人數附繕本）「切勿逕送上級法院」。
中　　華　　民　　國　　96　　年　　7　　月　　17 　　日
　　　　　　　　　　　　　　　　　　　書記官  呂素珍
附錄本件判決論罪科刑法條：
刑法第346條：
意圖為自己或第三人不法之所有，以恐嚇使人將本人或第三人之
物交付者，處6 月以上5 年以下有期徒刑，得併科1 千元以下罰
金。
以前項方法得財產上不法之利益，或使第三人得之者，亦同。
前二項之未遂犯罰之。
刑法第339條第1項：
意圖為自己或第三人不法之所有，以詐術使人將本人或第三人之
物交付者，處5 年以下有期徒刑、拘役或科或併科1 千元以下罰
金。
附表一：恐嚇取財部分
┌──┬────┬───────────────────────────┐
│編號│被 害 人│         犯      罪      手      法                   │
├──┼────┼───────────────────────────┤
│一  │子○○  │被告於94年8 月10日起至94年8 月30日止，連續以行動電話  │
│    │        │0000000000、0000000000、00000000 0000 、000000000000、│
│    │        │000000000000、000000 0000 號，撥打被害人行動電話091076│
│    │        │9698號及其位於高雄市○○區○○街189 號建和聯合會計師事│
│    │        │務所電話00-0000000，或傳送簡訊稱：「會找適當時刻送你3 │
│    │        │顆丸」、「什麼叫錐心之痛，會讓你體會到」等語，或寄發信│
│    │        │函稱：「請於接信後12小時內沒回電，即刻執行，執行至何程│
│    │        │度，往往失控，結果未知」等語，恐嚇被害人勒索新臺幣（下│
│    │        │同）5 萬、3 萬或2 萬元不等，惟被害人並未付款，而未得逞│
│    │        │。                                                    │
├──┼────┼───────────────────────────┤
│二  │巳○○  │被告於94年8 月11日12時許起，至同月15日20時許止，連續以│
│    │        │行動電話0000000000、0000000000 、0000000000 號，撥打被│
│    │        │害人行動電話00000000 00 號及其位於於高雄市新興區七賢一│
│    │        │路102 號巳○○醫院之電話，揚言要到醫院潑屎尿，請閃遠一│
│    │        │點云云，或傳送簡訊稱：「發誓定要二桶屎尿到貴院潑灑以示│
│    │        │抗議」等語，恐嚇被害人勒索20萬元，惟被害人並未付款，而│
│    │        │未得逞。                                              │
├──┼────┼───────────────────────────┤
│三  │辛○○○│被告於94年8 月16日13時許，寄發屬名「陳大中」之信函，向│
│    │        │被害人恐嚇稱：將在3 日內提3 桶糞便到被害人位於高雄市三│
│    │        │民區○○○路118 號劉惠滿婦產科診所潑灑等語，並限於94年│
│    │        │8 月14日晚上7 點前回撥0000000000號電話，惟被害人隨即報│
│    │        │警處理，而未得逞。                                    │
├──┼────┼───────────────────────────┤
│四  │乙○○  │被告於94年8 月20日晚上某時，撥打被害人南盛通運有限公司│
│    │        │電話，稱其手上握有被害人老闆黃國禎不堪入目之照片，要被│
│    │        │害人老闆出錢解決云云，並要求回撥打0000000000號行動電話│
│    │        │，惟被害人隨即報警處理，而未得逞。                    │
├──┼────┼───────────────────────────┤
│五  │壬○○  │被告於94年8 月21日21時許起至同年月22日13時許止，連續以│
│    │        │行動電話0000000000、0000000000 號 ，傳送簡訊至00000000│
│    │        │69及0000000000號之行動電話，稱被害人所工作之位於高雄市│
│    │        │前金區○○○路63號吉田耳鼻喉科醫院和人有醫療糾紛，所以│
│    │        │有人要去潑屎尿云云，勒索被害人6 萬元，並要求匯款至附表│
│    │        │三編號二之帳戶，惟被害人並未付款，而未得逞。          │
├──┼────┼───────────────────────────┤
│六  │午○○  │被告於94年8 月30日寄發收件人「被害人工作醫院之院長」之│
│    │        │信函，稱要被害人回撥0000000000號行動電話，惟被害人隨即│
│    │        │報警處理，而未得逞。                                  │
├──┼────┼───────────────────────────┤
│七  │庚○○  │被告於94年8 月30日起，連續撥打被害人工作之安田婦產科診│
│    │        │所電話，或傳送簡訊予被害人，恐嚇勒索被害人工作醫院院長│
│    │        │匯款給他當跑路費，惟被害人隨即報警處理，而未得逞。    │
├──┼────┼───────────────────────────┤
│八  │戊○○  │被告於94年8 月份，連續撥打被害人所工作之建工婦產聯合醫│
│    │        │院電話，及寄發信函，稱其有收別人5 千元委託他潑屎尿，問│
│    │        │醫院要出多少錢息事，以及稱其正在跑路，要求匯款充當跑路│
│    │        │費云云，惟被害人隨即報警處理，而未得逞。              │
└──┴────┴───────────────────────────┘
附表二：詐欺取財部分
┌──┬────┬────────────────────┬──────┐
│編號│被 害 人│        犯     罪    手     法          │   帳   戶  │
├──┼────┼────────────────────┼──────┤
│一  │己○○  │被告於94年6 月2 日13時許，以行動電話0952│附表三編號一│
│    │        │828604號撥打被害人電話，佯稱為其親友亟需│帳戶        │
│    │        │用錢，而向被害人借款新臺幣（下同）5000元│            │
│    │        │，被害人不疑有他，隨即依其指示將款項匯入│            │
│    │        │右揭帳戶；嗣被告又以同一方式，稱錢不夠，│            │
│    │        │致被害人又於同日15時許，再次匯款3000元至│            │
│    │        │上開帳號，合計匯款8000元。              │            │
├──┼────┼────────────────────┼──────┤
│二  │丁○○  │被告於94年6 月27日18時許，以行動電話0915│附表三編號二│
│    │        │824499號撥打被害人的電話，佯稱為其友人亟│帳戶        │
│    │        │需用錢，而向被害人借款，被害人不疑有他，│            │
│    │        │隨即依其指示將款項匯入右揭帳戶3 萬元；嗣│            │
│    │        │被告又陸續撥打電話向被害人借調，惟被害人│            │
│    │        │發覺有異，而未得逞。                    │            │
├──┼────┼────────────────────┼──────┤
│三  │辰○○  │被告於94年7 月25日晚間某時許，以行動電話│附表三編號二│
│    │        │0000000000號撥打被害人的電話，佯稱為其表│帳戶        │
│    │        │弟林信志亟需用錢，而向被害人借款，被害人│            │
│    │        │不疑有他，於94年7 月26日15時30分許，依其│            │
│    │        │指示將3 萬元匯入右揭帳戶，事後被害人聯絡│            │
│    │        │其表弟林信志詢問其有無此事，被害人始知遭│            │
│    │        │受詐騙。                                │            │
├──┼────┼────────────────────┼──────┤
│四  │丙○○  │被告於94年8 月4 日下午3 點許，撥打被害人│未得逞      │
│    │        │公司電話00-0000000，佯稱為其友人，而向被│            │
│    │        │害人借款5 萬元，惟被害人並未受騙，而未得│            │
│    │        │逞。                                    │            │
├──┼────┼────────────────────┼──────┤
│五  │甲○○  │被告於94年8 月9 日上午9 時30分，撥打被害│附表三編號二│
│    │        │人公司電話00-0000000，佯稱為其姐夫，亟需│帳戶        │
│    │        │用錢，而向被害人借款，被害人不疑有他，隨│            │
│    │        │即於同日上午11時許，依其指示將3 萬元匯入│            │
│    │        │右揭帳戶。事後，被告再次撥打電話予被害人│            │
│    │        │說錢已收到，要求被害人再匯1 萬元，被害人│            │
│    │        │始知遭受詐騙。                          │            │
├──┼────┼────────────────────┼──────┤
│六  │卯○○  │被告於94年8 月25日上午9 時許，撥打被害人│交付現金    │
│    │        │公司電話00-0000000，佯稱為其客戶，亟需用│            │
│    │        │錢，而向被害人借款，被害人不疑有他，隨即│            │
│    │        │於同日下午2 時許，在高雄市○○○路農民銀│            │
│    │        │行前，將3 萬元交付予被告。嗣被告得手後又│            │
│    │        │向被害人要2 萬元，被害人始知遭受詐騙。  │            │
├──┼────┼────────────────────┼──────┤
│七  │丑○○○│被告於94年8 月中旬某日，撥打被害人電話，│未得逞      │
│    │        │佯稱為其堂哥，亟需用錢，而向被害人借款，│            │
│    │        │惟被害人並未受騙，而未得逞。            │            │
├──┼────┼────────────────────┼──────┤
│八  │癸○○  │被告於94年8 月下旬某日晚上21時許，撥打被│未得逞      │
│    │        │害人電話，佯稱其先生出事，要被害人匯款3 │            │
│    │        │萬元，惟被害人並未受騙，而未得逞。      │            │
└──┴────┴────────────────────┴──────┘
附表三
┌──┬─────────┬───────┬────┬─────────┐
│編號│   銀     行      │   帳    號   │ 戶  名 │  開 戶 日 期     │
├──┼─────────┼───────┼────┼─────────┤
│一  │ 華南銀行楠梓分行 │ 000000000000 │ 葉景仁 │  94年6 月7 日    │
├──┼─────────┼───────┼────┼─────────┤
│二  │ 台灣企銀台南分行 │ 00000000000  │ 陳再興 │  94年5 月25日    │
└──┴─────────┴───────┴────┴─────────┘
附表四
┌──┬───────────────────┬───┐
│編號│   物     品     名     稱            │ 數量 │
├──┼───────────────────┼───┤
│一  │詐欺恐嚇記事簿                        │ 2本  │
├──┼───────────────────┼───┤
│二  │行動電話（序號：000000000000000、     │ 3具  │
│    │000000000000000 、000000000000000）   │      │
├──┼───────────────────┼───┤
│三  │身分證影本（葉景仁、王宗暉、陳業成、溫│ 10張 │
│    │鵬傑、羅濟彬、吳東謙、李松桉、陳世豐、│      │
│    │史瑞吉、凌震宇）                      │      │
├──┼───────────────────┼───┤
│四  │提款卡（台灣企銀卡號：00000000000 、華│ 2張  │
│    │南銀行卡號：000000000000）            │      │
├──┼───────────────────┼───┤
│五  │恐嚇詐騙電話人頭電話電話表            │ 2張  │
├──┼───────────────────┼───┤
│六  │電話簿                                │ 3本  │
├──┼───────────────────┼───┤
│七  │易付卡                                │ 17張 │
│    │1.有號碼14張：                        │      │
│    │  0000000000、0000000000、0000000000、│      │
│    │  0000000000、0000000000、0000000000、│      │
│    │  0000000000、0000000000、0000000000、│      │
│    │  0000000000、0000000000、0000000000、│      │
│    │  0000000000、0000000000              │      │
│    │2.無號碼：3張                         │      │
├──┼───────────────────┼───┤
│八  │人頭帳號資料                          │ 1張  │
├──┼───────────────────┼───┤
│九  │高雄市電話號碼簿                      │ 2本  │
└──┴───────────────────┴───┘
